最高法院刑事判決　　　　　　　　　　　　　　　九十一年度台上字第三九四二號
　　上　訴　人　甲○○
　　選任辯護人　郭重鑾律師
右上訴人因偽造文書案件，不服台灣高等法院花蓮分院中華民國八十九年五月二日第
二審判決（八十九年度上訴字第二０號，起訴案號：台灣花蓮地方法院檢察署八十七
年度偵字第二八七一號），提起上訴，本院判決如左：
    主  文
原判決撤銷，發回台灣高等法院花蓮分院。
    理  由
本件原判決認定上訴人甲○○係花蓮縣中華紙漿股份有限公司工安室安全衛生課課員
，並兼任花蓮縣團管區司令部吉安鄉後備軍人輔導中心督導及中國國民黨吉安鄉地方
黨部小組長，與任職於花蓮縣團管區司令部負責後備軍人業務之上尉連絡官楊恆志（
另案業經軍法機關依偽造公文書罪判處有期徒刑一年六月，緩刑二年。）熟識。上訴
人因其友人林新蘭之弟林鴻生之喪禮及國民黨中央黨部祕書長章孝嚴主持之「與小組
長有約」活動分別預定於民國八十七年七月三十日及三十一日舉行，亟思請假參加，
楊恆志得知後，乃以調取花蓮縣團管區司令部公務電腦內存檔資料加以刪改並重新列
印之方式，偽造花蓮縣團管區司令部八十七年七月二十五日磊廉字第二五一八號開
會通知單（記載開會事由：「花蓮縣團管部八十八年度後備軍人輔導幹部分區講習」
；會議期間：中華民國八十七年七月三十日上午八時至三十一日下午五時整等不實內
容），於八十七年七月二十八日晚間送往花蓮縣吉安鄉○○村○里○○街十一號上訴
人住處，上訴人明知該開會通知單係楊恆志所偽造之公文書，竟為參加前開私人活動
，而於八十七年七月二十九日持該偽造之開會通知單向中華紙漿股份有限公司工安室
副主任（兼安全衛生課課長）顏世雄請公假二天（八十七年七月三十日八時起，至同
月三十一日十七時止）獲准，足生損害於花蓮縣團管區司令部文書管理之正確性及中
華紙漿公司人事管理之公平性等情。因而撤銷第一審判決，改判論處上訴人行使偽造
公文書，足以生損害於公眾及他人罪刑，併諭知緩刑二年，固非無見。
惟查：(一)、刑法第七十四條規定，得受緩刑之宣告者，須：一現在所犯之罪受二年以
下有期徒刑、拘役或罰金之宣告。二過去未曾受有期徒刑以上刑之宣告或雖曾受有期
徒刑以上刑之宣告，而執行完畢或赦免後五年以內未曾受有期徒刑以上刑之宣告。必
具備上列要件，而法院斟酌情形，認為以暫不執行為適當者，始得於裁判之際同時宣
告緩刑。卷查上訴人於八十七年六月九日至十一日，因違反公職人員選舉罷免法案件
，經原審法院於八十八年八月十一日以八十八年度上訴字第一一三號刑事判決判處有
期徒刑十月，有該判決書及被告全國前案紀錄表在卷可稽（原審卷第二十一頁、第三
十二頁至第三十八頁）。原審未詳予調查說明該案是否已判決確定，以及上訴人曾有
前科，有無再犯之虞，所宣告之刑何以暫不執行為適當，而為緩刑之宣告，自有可議
。(二)、原判決事實欄記載：上訴人因其友人林新蘭之弟林鴻生之喪禮及國民黨中央黨
部祕書長章孝嚴主持之「與小組長有約」活動分別預定於八十七年七月三十日及三十
一日舉行，亟思請假參加，楊恆志得知後，乃偽造花蓮縣團管區司令部八十七年七月
二十五日磊廉字第二五一八號開會通知單，於同年月二十八日送往上訴人住處，上
訴人明知該開會通知單係楊恆志所偽造之公文書，仍持以行使向中華紙漿股份有限公
司工安室副主任請公假二日等情。楊恆志於法務部調查局東機組供稱：「是我將這開
會通知單交給甲○○，……發出這個公函（給甲○○）去請假。」等語（八十七年度
選他字第八八號卷第五十八頁），如果無訛，則上訴人與楊恆志就行使該偽造之公文
書是否有犯意之聯絡及行為分擔，而成立共同正犯，有待究明。原審對此未詳予論述
說明，亦有未洽。上訴意旨指摘原判決不當，非無理由，應認有撤銷發回更審之原因
。
據上論結，應依刑事訴訟法第三百九十七條、第四百零一條，判決如主文。
中      華      民      國    九十一    年      七      月     十八     日
                              最高法院刑事第三庭
                                  審判長法官  董  明  霈
                                        法官  林  茂  雄
                                        法官  王  居  財
                                        法官  張  祺  祥
                                        法官  池  啟  明
      右正本證明與原本無異
                                              書  記  官
中      華      民      國    九十一    年      七      月    二十四    日
